臺灣高等法院刑事判決　　　　　　　　 94年度上訴字第153號
上　訴　人
即　被　告　甲○
指定辯護人　本院公設辯護人　乙○○
上列上訴人因毒品危害防制條例案件，不服臺灣桃園地方法院93
年度訴字第1063號，中華民國93年12月7日第一審判決（起訴案
號：臺灣桃園地方法院檢察署93年度偵字第7006號），提起上訴
，本院判決如下：
    主  文
上訴駁回。
    事  實
一、甲○明知海洛因為毒品危害防制條例所規定之第一級毒品，
    不得非法持有與販賣，復明知其女友即姓名不詳綽號「小宣
    」之成年女子，先後三次委託其交付予范振祥之海洛因各一
    包，均係「小宣」意圖營利以每包新臺幣（下同）一千元之
    代價，在范振祥先後於九十三年四月二十九日十九時許、同
    年五月一日八時許、同年五月三日十六時許，以范振祥所申
    請使用之門號0000000000號行動電話，撥打甲○
    借予「小宣」使用之門號0000000000號行動電話
    與小宣取得聯絡後，達成各以一千元之價格，買賣海洛因各
    一包之合意後，欲販賣予范振祥之海洛因。甲○僅因與「小
    宣」係男女朋友關係，竟先後於「小宣」與范振祥達成上開
    買賣合意後，基於幫助「小宣」販賣海洛因之概括犯意，先
    後於九十三年四月二十九日十九時許、九十三年五月一日十
    八時許、九十三年五月三日十六時許，均在甲○位於桃園縣
    中壢市○○路七八一號之住處，收受小宣所交付之海洛因各
    一包後，隨即受小宣之託，先後持往其住處附近之桃園縣中
    壢市○○路與環西路口，將「小宣」所交付之海洛因交付予
    范振祥，完成販賣行為，范振祥三次購買海洛因之金錢，則
    均由范振祥另親自交付予「小宣」。嗣於同年五月三日十六
    時四十分許，甲○在桃園縣中壢市○○路與環西路口，交付
    海洛因一包給范振祥時，為警發現，警方於其二人完成交易
    後，先於同日十六時四十五分許，在桃園縣中壢市○○路與
    五族街口查獲范振祥，並當場在范振祥所駕駛之車牌號碼：
    ＤＹ－二六九二號自小客車駕駛座椅下，扣得由甲○於同日
    所交付范振祥之上開海洛因一包（淨重○點○七公克、包裝
    重○點二六公克），繼於同日十六時五十分許，持本院九十
    三年聲搜字第四一○號搜索票，在桃園縣中壢市○○路七八
    一號甲○住處，扣得「小宣」所有之海洛因三包（淨重○點
    四九公克、包裝重○點七公克）、「小宣」所有供（但非專
    供）販賣海洛因所用之夾鏈袋七十個、電子秤一臺、甲○所
    有借予「小宣」使用供（但非專供）販賣海洛因所用之摩托
    羅拉牌行動電話機（不含ＳＩＭ卡）一支。
二、案經桃園縣警察局中壢分局移送臺灣桃園地方法院檢察署檢
    察官偵查起訴。
    理  由
一、訊據被告甲○矢口否認有共同販賣海洛因之犯行，辯稱：我
    雖有拿海洛因給范振祥，但范振祥與「小宣」有無金錢交易
    ，我並不知道，「小宣」是在我要外出時，叫我順便拿給范
    振祥，我是幫「小宣」送云云。惟查被告於警詢及檢察官訊
    問時坦承其先、後於上開時、地，分三次交付海洛因各一包
    予范振祥，每次價金一千元之事實，其於原審審理中，除就
    其受託交付海洛因之次數改稱係二次外，並坦承其先、後交
    付給范振祥之海洛因，均是「小宣」先於當日在其住處所交
    付，其受「小宣」之託，隨即分別於同日持往住處附近交付
    予范振祥，在其處查扣之海洛因三包、分裝袋七十個、電子
    秤一台，均係「小宣」所有，分裝袋係「小宣」用來分裝海
    洛因的，電子秤則係「小宣」用來秤海洛因，摩托羅拉牌行
    動電話機（不含ＳＩＭ卡）一支，是我所有，但有借給「小
    宣」使用之事實。
二、證人即本案海洛因之買主范振祥於九十三年五月四日檢察官
    訊問時具結證稱：九十三年四月底某日十九時許，我用門號
    0000000000號行動電話，撥打門號000000
    0000號行動電話，是被告女友接電話，我就向被告女友
    表示要買海洛因一千元，並約定交易地點在桃園縣中壢市○
    ○路與環西路口，隨後被告即在上址交付海洛因一包給我；
    另於九十三年五月一日十八時許，在同一地點，買一千元之
    海洛因一包，一樣是先用電話聯絡；又於九十三年五月三日
    十六時許，再用上開門號電話，約在同一地點，買一千元之
    海洛因一包，買完之後，我駕駛車牌號碼：ＤＹ－二六九二
    號自小客車，行經一個紅綠燈口時，即為警查獲等語；證人
    范振祥於九十三年九月二十一日本院審理時亦證稱：我都是
    跟被告的女友「小宣」買海洛因，我撥打被告門號之行動電
    話，但都是「小宣」接的，我前後向「小宣」買海洛因三次
    ，第一次、第三次價錢是一千元，價金都是交給「小宣」，
    但海洛因是被告拿給我的等語，審酌范振祥上開證述，核與
    被告上開警詢、檢察官訊問時之供述相符，其證言已可採信
    。至於證人范振祥於原審雖就第二次之價金改稱是二千元云
    云，惟依前開說明，被告於警訊、檢察官訊問均陳明該次價
    金為一千元，與證人范振祥於檢察官訊問時所述該次價金相
    符，已足認定該次價金應為一千元，而非證人范振祥於原審
    審理中所稱二千元。再詰之證人即承辦本案之警員陳俊廷於
    九十三年九月二十一日原審審理時證述：當天我們開車在桃
    園縣中壢市○○路與環西路口等候，大約十六時許，看到被
    告拿東西給范振祥，我們就先下車把范振祥的車子攔下來，
    當場在車上查獲海洛因一包，范振祥說海洛因是跟被告拿的
    ，我們就去被告住處查獲被告，並當場在被告住處扣得海洛
    因、分裝袋等物，被告說海洛因是其女友「小宣」分裝後，
    叫被告拿去給范振祥等語。再依卷附門號00000000
    00號行動電話通聯紀錄顯示，范振祥門號0000000
    000號行動電話，確實分別於九十三年四月二十九日十三
    時許、同日十九時三十四分許；九十三年五月一日八時四十
    四分許；九十三年五月三日十六時三十分許、十六時四十分
    許，撥打被告門號0000000000號行動電話，有通
    聯紀錄一份在卷，其中九十三年五月一日、三日之通聯時間
    ，均核與范振祥檢察官訊問時證述先以上開電話門號聯絡後
    ，再由被告交付海洛因之時、日相符；而九十三年四月二十
    九日之通聯時間為十九時許，亦與范振祥上開於檢察官訊問
    時證稱：九十三年四月底某日十九時許曾以上開門號通聯等
    情之通聯時間相符，是范振祥上開所指九十三年四月底十九
    時許，應係九十三年四月二十九日十九時許無誤。並有在范
    振祥身上查獲扣案之白色粉末一包、在被告住處查獲扣案之
    白色粉末三包、夾鏈袋七十個、電子秤一臺、門號為Ｚ00
    0000000號之摩托羅拉廠牌之行動電話機一支，扣案
    可稽。在范振祥身上查獲扣案之白色粉末一包，經送驗結果
    ，係海洛因無訛，淨重○點○七公克、包裝重○點二六公克
    ；在被告住處查獲扣案之白色粉末三包，經送驗結果，亦係
    海洛因無訛，合計淨重○點四九公克、包裝重○點七公克，
    分別有法務部調查局調科壹字第○八○○○七七○二號、第
    000000000號檢驗通知書各一份在卷足憑。另被告
    於警詢、檢察官訊問時雖均曾供稱：我賣毒品給范振祥等語
    ，范振祥於檢察官訊問時亦曾證稱：係向被告買毒品等語，
    然依被告警、偵訊中均有提及毒品是「小宣」交付被告，再
    由被告交付范振祥等情，范振祥於檢察官訊問時亦曾提及打
    電話聯絡時是「小宣」接洽等語，原審審理時亦證稱：我被
    查獲後作筆錄時雖未提到「小宣」，但我在被解往警局之車
    上有提到「小宣」等語，且被告於原審審理時已明確供稱：
    我是受「小宣」之託交付海洛因而已等語，與范振祥原審審
    理時證稱：毒品是向「小宣」買的等語相符，是渠二人警、
    偵訊所稱「向被告買」或「賣給范振祥」，實際上應是指被
    告交付海洛因給范振祥無誤。綜上足認范振祥係先、後於九
    十三年四月二十九日十九時許、同年五月一日八時四十四分
    許、同年五月三日十六時許，以門號0000000000
    號行動電話，撥打甲○借予「小宣」使用之門號00000
    00000號行動電話與「小宣」取得聯絡，達成各以一千
    元之價格，買賣海洛因各一包之合意後，隨即由「小宣」委
    託被告於九十三年四月二十九日十九時許、同年五月一日十
    八時許、同年五月三日十六時四十分許，先後三次，均在被
    告住處附近之桃園縣中壢市○○路與環西路口，將「小宣」
    所交付之海洛因各一包，交付予范振祥無誤。被告於原審審
    理時雖改稱：我僅交付海洛因給范振祥二次云云，證人范振
    祥於原審審理時亦改稱：被告僅交付給我海洛因二次云云，
    然查，被告於警詢及檢察官訊問時均已明確供稱：我總計依
    「小宣」指示，交付海洛因給范振祥三次等語，警詢中並明
    確陳稱：第一次是九十三年四月底，第二次是同年五月一日
    十八時許，第三次是同年五月三日十六時四十分許，地點均
    在桃園縣中壢市○○路與環西路口，各交付海洛因一小包給
    范振祥等語；於九十三年七月二日原審羈押訊問時，亦再次
    確認幫小宣賣毒品三次等情，核與范振祥於檢察官訊問時證
    述之交付時、地及數量，悉相符合。參以被告上開警、偵訊
    之供述及范振祥上開檢察官訊問時之證述，均係於九十三年
    五月四日所為，距行為時間極為接近，記憶自較清晰明確；
    且果係僅交付二次，二人上開供述、證述之交付時、地，必
    有所差，實無可能三次均完全相符。是渠二人於原審審理時
    雖均改稱僅交付二次，顯屬卸責或迴護被告之詞，難以採信
    。另被告於原審、本院審理時又辯稱：我之所以交付海洛因
    給范振祥，是我女友「小宣」在我外出時，請我順便將海洛
    因交給范振祥，我是幫「小宣」送，他們是否有金錢交易我
    並不知道云云，惟查，被告先、後三次受其女友「小宣」委
    託交付予范振祥海洛因各一包，且其所交付之海洛因，均是
    「小宣」以一包一千元之價格出售予范振祥之事實，業如前
    述，被告於九十三年五月四日檢察官訊問時亦供稱：海洛因
    是「小宣」叫我幫忙拿去賣，一包一千元，我只是依「小宣
    」指示，將毒品送到上開地點交付范振祥，我知道是毒品，
    也知道「小宣」在賣等語；於九十三年七月二日原審羈押訊
    問時亦為上開同一陳述，其中所稱海洛因係「小宣」以一包
    一千元之價格出售予范振祥等情，核與范振祥證述之實際交
    易價格相符，是被告若不知「小宣」與范振祥間是否有金錢
    交易，何以能詳述交易之金額。被告顯然明知其先後三次受
    其女友「小宣」委託交付予范振祥之海洛因各一包，均是「
    小宣」以一包一千元之價格出售予范振祥之事實無誤，被告
    於原審、本院審理時改稱：不知道「小宣」與范振祥是否有
    金錢交易云云，顯屬卸責之詞，不足採信。
三、證人范振祥於檢察官訊問及原審審理時均指明向「小宣」購
    買毒品之價格明確，本案雖未一併查獲「小宣」之成年女子
    ，然以「小宣」係委託被告代送海洛因予范振祥，自己則以
    「小宣」之名退居幕後之情觀之，顯係為免己遭查獲，所為
    隱匿姓名、行蹤之行為，與一般單純朋友間轉讓毒品之情形
    不同，且「小宣」係以海洛因一包一千元之價格出售范振祥
    ，業如前述，「小宣」顯係基於販賣之營利意圖。又依前開
    所述，被告既知悉其女友在賣毒品，且知道販賣之價格，被
    告本於此一認知，卻仍為「小宣」持送海洛因予買受人范振
    祥，則其應係基於幫助「小宣」販賣海洛因之犯意，而參與
    販賣第一級毒品之構成要件行為，至為灼然。被告否認有幫
    助販賣海洛因之犯意，亦不足取。另公訴人認被告與「小宣
    」有犯意聯絡云云，惟如前述，「小宣」係自己與范振祥取
    得連繫，販賣海洛因予范振祥牟利，且由「小宣」係自己向
    范振祥收錢，被告僅為替「小宣」持送海洛因交付予范振祥
    而已，則被告應係基於幫助之意思，其與「小宣」間尚難認
    有犯意聯絡，公訴人認被告與「小宣」間有犯意聯絡，尚有
    未洽。綜上論述，本件事證已臻明確，被告犯行洵堪認定。
四、被告於原審所為在警訊中遭刑求之抗辯：
    經訊以查獲本案即製作被告警訊筆錄之警員陳俊廷於九十三
    年九月二十一日原審審理時具結證稱：當天我們去被告住處
    時，看到被告從樓梯往外跑，我們追了大約一條巷子才追到
    被告，追趕過程中被告有跌倒，因此腳部、身體有擦傷。我
    訊問被告之前或過程中，均有同小組的其他警員在場，我或
    是其他同事均未毆打或恐嚇被告等語，核與被告於九十三年
    五月四日入桃園看守所執行羈押時陳稱：我所受右肩擦傷、
    手部銬傷等傷害，係因本案遭警方追捕時所造成等語相符，
    並有台灣桃園看守所新收收容人內外傷紀錄一份在卷。參以
    被告經警查獲後於九十三年五月四日解送檢察官偵查時，其
    並未在該次偵查庭中提及警訊中有何刑求之情事，亦有該日
    偵查筆錄在卷可查。嗣於九十三年九月二十一日原審審理時
    ，被告亦陳稱：做筆錄的時候，訊問我的警員沒有刑求我，
    他對我很好，我不知道是誰刑求我等語，是被告於原審初訊
    及審理時所述被刑求之說，尚屬無據。另被告雖於原審審理
    時又辯稱：筆錄是員警打好後，再叫我簽名的云云，然詰之
    作筆錄之員警陳俊廷於同日亦證稱：製作筆錄時，是被告一
    邊講，我一邊輸入電腦，被告在旁邊看等語，且上開筆錄亦
    經被告簽名、按印，被告上開辯解，亦難認為可採，併此敘
    明。
五、核被告所為，係犯毒品危害防制條例第四條第一項之販賣第
    一級毒品罪。按以幫助他人犯罪之意思而參與犯罪，其所參
    與者，苟係犯罪構成要件之行為，亦為正犯（最高法院二十
    五年上字第二二五三號及二十七年上字第一三三三號判例意
    旨參照）。次按刑罰法律之「販賣」罪，除有售賣雙方之意
    思表示合致外，另須有標的物之交付，其犯罪始告既遂完成
    ；是「交付」毒品之行為，亦屬「販賣」毒品之犯罪構成要
    件行為之一部。被告就「小宣」上開三次販賣第一級毒品犯
    行，係基於幫助「小宣」販賣海洛因之犯意，先後三次受「
    小宣」所託，將「小宣」販賣之海洛因交付予范振祥，就此
    三次「小宣」販賣海洛因既遂行為，被告顯已參與「小宣」
    販賣海洛因犯罪之構成要件行為（交付），與「小宣」之間
    ，均成立毒品危害防制條例第四條第一項之販賣第一級毒品
    罪之共同正犯。被告持有海洛因之低度行為，為販賣海洛因
    之高度行為所吸收，不另論罪。被告先後三次販賣海洛因犯
    行，時間緊接，手法相同，又係犯構成要件相同之罪名，顯
    係基於概括犯意反覆實施，為連續犯，依刑法連續犯之規定
    以販賣第一級毒品一罪論，因被告僅係基於幫助之意思，先
    後三次代為交付海洛因，尚無依刑法第五十六條加重其刑之
    必要，爰不加重其刑。又被告係因與「小宣」為男女朋友關
    係，而代為交付「小宣」所出售之海洛因三次予范振祥，次
    數及每次出售之數量非多，被告又未自「小宣」處獲取任何
    報酬，其於本案又係基於幫助之犯意，僅參與構成要件之交
    付第一級毒品行為，非主導犯罪之人，犯後並曾為前揭之自
    白，尚有悔意，若處以上開法條最低度刑之無期徒刑，仍嫌
    過重，衡情尚有可憫之處，爰依刑法第五十九條之規定，依
    法減輕其刑。原審認被告罪證明確，援引毒品危害防制條例
    第四條第一項、第十八條第一項前段、第十九條第一項，刑
    法第十一條前段、第二十八條、第五十六條、第五十九條之
    規定，及審酌被告基於幫助之犯意，先後三次交付其女友「
    小宣」所販賣予范振祥之海洛因，每次一包，每包一千元，
    數量非多，犯情非重，且未獲取任何報酬，犯後為前開自白
    ，態度尚佳，惟其參與販賣第一級毒品構成要件之交付行為
    ，助長毒品氾濫，對國民健康所可能造成之危害非輕及其他
    一切情狀，量處有期徒刑八年，以資懲儆。復說明扣案之被
    告已交付予范振祥之海洛因一包（淨重○點○七公克、包裝
    重○點二六公克），屬第一級毒品，且係本件出售予范振祥
    而被查獲之第一級毒品，應依毒品危害防制條第十八條第一
    項前段之規定，宣告沒收銷燬之。另被告住處查扣之海洛因
    三包（淨重○點四九公克、包裝重○點七公克），係當場查
    獲之第一級毒品，亦應依毒品危害防制條第十八條第一項前
    段之規定，宣告沒收銷燬之。扣案分裝袋七十個、電子秤一
    台，亦係共同正犯「小宣」所有，據被告原審審理中述明，
    又係供本件（但非專供）販賣第一級毒品之用；扣案摩托羅
    拉行動電話機一支（不含ＳＩＭ卡，因該00000000
    00號門號卡之租用人雖為甲○，然行動電話門號ＳＩＭ卡
    ，係使用者向電信業者申請租用而僅取得其使用權，並非申
    請使用者所有，僅就話機部分沒收，門號卡不得宣告沒收，
    此有最高法院九十二年度台上字第六八三六號判決意旨可資
    參考），則係被告所有，亦經被告於原審審理時供陳在卷，
    且係供本件（但非專供）販賣第一級毒品所用之物，均應依
    毒品危害防制條例第十九條第一項宣告沒收。又被告與「小
    宣」共同販賣海洛因予范振祥三次，所得財物三千元，為「
    小宣」販賣海洛因之犯罪所得，屬「小宣」所有，已如前述
    ，雖未扣案，應依同條例第十九條第一項之規定諭知沒收，
    如全部或一部不能沒收時，以其財產抵償之。至扣案之海洛
    因殘渣袋一個、吸管三支，經送驗結果，海洛因殘渣袋有海
    洛因殘留，吸管三支均有海洛因、甲基安非他命殘留，顯係
    施用後之毒品空袋與施用器具；白色結晶體一包，經送驗結
    果係甲基安非他命，有衛生署管制藥品管理局管檢字第○九
    三○○○九四四三號檢驗通知書一份在卷足憑，上開等物分
    別係被告或「小宣」施用毒品有關之毒品、器具，與本案被
    告販賣海洛因之犯行無關，自應另由檢察官於被告施用毒品
    案件處理或另依法處理；扣案之葡萄糖一包、安非他命吸食
    器一組、注射針筒一支、酒精燈，雖為被告或「小宣」所持
    有之物，惟亦非供本件販賣毒品所用之物；均不得於本件宣
    告沒收。其認事用法，均無不當，量刑亦甚妥適。被告上訴
    意旨，仍執陳詞，否認犯罪，為無理由，其上訴應予駁回。
據上論斷，應依刑事訴訟法第368條，判決如主文。
本案經檢察官沈世箴到庭執行職務。
中　　華　　民　　國　　94　　年　　3　　月　　 16　　日
　　　　　　　　  刑事第十九庭審判長法　官  葉騰瑞
　　　　　　　　　　　　　　　　    法　官  魏新國
　　　　　　　 　 　　　　　　　　　法　官  莊明彰
以上正本證明與原本無異。
如不服本判決，應於收受送達後十日內向本院提出上訴書狀，其
未敘述上訴之理由者並得於提起上訴後十日內向本院補提理由書
（均須按他造當事人之人數附繕本）。
                                    書記官  廖逸柔
中　　華　　民　　國　　94　　年　　3 　　月　　16　　日
附錄：本案論罪科刑法條全文
毒品危害防制條例第4條
製造、運輸、販賣第1級毒品者，處死刑或無期徒刑；處無期徒
刑者，得併科新臺幣一千萬元以下罰金。
製造、運輸、販賣第 2 級毒品者，處無期徒刑或七年以上有期徒
刑，得併科新臺幣七百萬元以下罰金。
製造、運輸、販賣第 3 級毒品者，處五年以上有期徒刑，得併科
新臺幣五百萬元以下罰金。
製造、運輸、販賣第 4 級毒品者，處三年以上十年以下有期徒刑
，得併科新臺幣三百萬元以下罰金。
製造、運輸、販賣專供製造或施用毒品之器具者，處一年以上七
年以下有期徒刑，得併科新臺幣一百萬元以下罰金。
前五項之未遂犯罰之。
